【裁判字號】    98,上訴,2135
【裁判日期】    990506
【裁判案由】    準強盜等
【裁判全文】
臺灣高等法院臺中分院刑事判決        98年度上訴字第2135號
上  訴  人  臺灣南投地方法院檢察署檢察官
上  訴  人
即  被  告  甲○○
選任辯護人  宋永祥律師
            蔡其龍律師
上  訴  人
即  被  告  丁○○
選任辯護人  李宗炎律師
被      告  庚○○
上列上訴人等因被告等準強盜等案件，不服臺灣南投地方法院98
年度訴字第45號中華民國98年8月25日第一審判決（起訴案號：
臺灣南投地方法院檢察署97年度偵字第5398號、98年度偵字第18
7號），提起上訴，本院判決如下：
    主    文
原判決有罪部分中關於加重竊盜丙○○、戊○○、己○○、壬○○財物部分，及無罪部分、定執行刑部分，均撤銷。
甲○○、丁○○、庚○○犯如附表三所示各罪，各處如附表三所
示之刑，扣案如附表一、附表二所示之物，均沒收。
甲○○、丁○○第二項撤銷改判部分所處之刑與上訴駁回所處之
刑均應執行有期徒刑貳年捌月，並均應於刑之執行前，令入勞動
場所強制工作年，扣案如附表一、附表二所示之物，均沒收。
庚○○第二項撤銷改判部分所處之刑與上訴駁回所處之刑應執行
有期徒刑壹年捌月，扣案如附表一、附表二所示之物，均沒收。
甲○○、丁○○、庚○○被訴加重竊盜己○○財物未遂部分，均
無罪。
其他上訴駁回（即加重竊盜辛○財物部分）。
    犯罪事實
一、甲○○於民國94年間，因犯竊盜罪，經臺灣嘉義地方法院94
    年度易字第390號案判處有期徒刑8月，減為有期徒刑4月確
    定，並於96年10月24日易科罰金執行完畢。丁○○於85年間
    因違反肅清煙毒條例之施用毒品罪，經本院85年度上訴字第
    2322號案判處有期徒刑2年8月確定（下稱案），於86年間
    因偽造文書罪，經臺灣彰化地方法院86年度易字第2055號案
    判處有期徒刑2月確定（下稱案），86年間因違反肅清煙
    毒條例之施用毒品罪、違反麻醉藥品管理條例之施用麻藥品
    罪，經臺灣彰化地方法院86年度訴字第1150號案判決分別判
    處有期徒刑3年2月（下稱案）、3月（下稱案）確定，
    前揭至案再經臺灣彰化地方法院97年度聲字第906號案
    裁定應執行有期徒刑3年4月確定，於86年7月30日入監接續
    執行上揭案及至案之應執行刑，至89年1月6日縮短刑
    期假釋出獄並付保護管束，詎其於假釋期間即90年間，又因
    常業竊盜等罪，經臺灣彰化地方法院91年度訴字第58號案判
    處有期徒刑1年6月，並應於刑之執行前強制工作3年，丁○○不服提起上訴，經本院92年度上訴字第978號案及最高法
    院93年度台上字第366號案前後均駁回上訴而確定（下稱
    案），上開假釋因而被撤銷，並於91年10月4日入監執行殘
    刑3年4月又10日，至93年5月31日移執行強制工作，於96年3
    月6日免予繼續執行，再轉而執行剩餘殘刑，嗣因中華民國
    96年減刑條例施行，上述至案經本院96年度聲減字第64
    號裁定將宣告刑各減為二分之一，並就案至案定應執行
    有期徒刑1年8月確定，至96年7月16日執行完畢。
二、甲○○、丁○○均猶不知悔改，復與庚○○基於意圖為自己
    不法所有之犯意聯絡，由甲○○提供其所有如附表一所示客
    觀上具有危險性可供兇器使用之工具及如附表二所示供渠三
    人隱匿指紋、照明、聯繫與裝袋使用之布質手套等物，議定
    由甲○○、丁○○以如附表一所示等工具破壞門、窗入內行
    竊，庚○○則駕駛其不知情之表弟林龍守所有之車牌號碼42
    52-XL號自用小客車在竊所外擔任警戒把風及接應之工作。
    謀議既定，渠三人即依此方式而為下列之竊盜行為：
(一)、於97年12月7日20時許之夜間（當日之日沒時刻為17時零9分
    ），在丙○○位於南投縣南投市○○路81巷2號住處，由甲○○、丁○○分持如附表一所示之工具，將該住處鐵欄杆圍
    牆之欄杆折彎三支後，從折彎處翻越圍牆進入，再從該住處
    之廚房後門，侵入屋內竊取丙○○所有之零錢約新臺幣（下
    同）0000-0000元、茶葉九包、香菸數包。得手後，乘坐庚○○所駕駛之車子離去。
(二)、於97年12月22日19時許之夜間（當日之日沒時刻為17時16分
    ），在戊○○位於彰化縣伸港鄉○○街86號住處，由甲○○
    、丁○○分持如附表一所示之工具，毀壞該住處後方做為安
    全設備使用之鐵窗後，從該窗戶爬入屋內竊取戊○○所有之
    金戒子三只（價值共約3萬5000元）、鑽戒三只（價值共約
    6萬5000元）、現金約7萬元、人民幣1200元。得手後，乘坐
    庚○○所駕駛之車子離去。甲○○並於當日21時30分許，持
    竊得之金戒子三只至陳文通所開設位於彰化縣彰化市之「通
    成銀樓」變賣，得款4萬6080元，併同其餘所得財物三人朋
    分花用。
(三)、於97年12月27日22時許之夜間（當日之日沒時刻為17時20分
    ），在壬○○位於嘉義縣民雄鄉○○路○段939號住處，由甲○○、丁○○分持如附表一所示之工具，毀壞該住處後方做
    為安全設備使用之鐵窗後，從該窗戶爬入屋內竊取壬○○所
    有之戒指四只（價值共約2萬5000元）、項鍊三條（價值共
    約3萬5000元）、洋酒四瓶（價值共約6000元）、現金2萬65
    00元。得手後，乘坐庚○○所駕駛之車子離去。甲○○並於
    當日將其中三條項鍊攜至上開「通成銀樓」處變賣予陳文通
    ，得款1萬9154元，併同其餘所得財物三人朋分花用。
(四)、於97年12月28日18時許之夜間（當日之日沒時刻為17時20分
    ），在辛○位於雲林縣西螺鎮○○○路72號住處，由甲○○
    、丁○○分持如附表一所示之工具，毀壞該住處喇叭門鎖而
    毀壞門扇後，侵入屋內竊取辛○所有之金戒指四只、手鍊一
    條、金項鍊一條（價值共約3萬4000元）。得手後，旋在雲
    林縣西螺鎮○○路與茄東路口，為跟監之警員當場逮獲，並
    起出上開竊得之金戒指四只、手鍊一條、金項鍊一條（均已
    發還予辛○），另起出之前竊取戊○○、壬○○財物而用賸
    之現金2萬3000元（其中1萬5000元發還戊○○、8000元發還
    壬○○），及扣得甲○○所有如附表一附表二所示供(一)至(四)
    竊行所用之物。
三、案經南投縣政府警察局中興分局報請臺灣南投地方法院檢察
    署檢察官偵查起訴。
    理      由
壹、證據能力部分：
一、按被告以外之人於審判外之陳述，雖不符刑事訴訟法第159
    條之1至之4等四條之規定，而經當事人於審判程序同意作為
    證據，法院審酌該言詞陳述或書面陳述作成時之情況，認為
    適當者，亦得為證據，當事人、代理人或辯護人於法院調查
    證據時，知有刑事訴訟法第159條第1項不得為證據之情形，
    而未於言詞辯論終結前聲明異議者，視為有前項之同意。同
    法第159條之5定有明文。本案丙○○、戊○○、壬○○、辛○、己○○、劉名亮、陳文通於警詢時之陳述，其性質屬於
    證人於審判外之陳述，而為傳聞證據，且查無符合刑事訴訟
    法第159條之1至之4等四條之情形，原雖無證據能力，然上
    開供述證據內容，業經本院審理時予以提示並告以要旨，且
    經檢察官、被告及辯護人表示意見，當事人已知上述供述證
    據乃傳聞證據，卻均未表示無證據能力，本院審酌上開供述
    證據作成時，並無人情施壓或干擾，亦無不當取供之情形，
    認為以之作為本案之證據亦屬適當，而有證據能力。
二、被告以外之人於偵查中向檢察官所為之陳述，除顯有不可信
    之情況者外，得為證據，刑事訴訟法第159條之1第2項定有
    明文。偵查中對被告以外之人所為之偵查筆錄，或被告以外
    之人向檢察官所提之書面陳述，性質上均屬傳聞證據，惟現
    階段刑事訴訟法規定檢察官代表國家偵查犯罪、實施公訴，
    依法其有訊問被告、證人及鑑定人之權，證人、鑑定人且須
    具結，而實務運作時，檢察官偵查中向被告以外之人所取得
    之陳述，原則上均能遵守法律規定，不致違法取供，其可信
    度極高，是以被告以外之人前於偵查中所為之證述，除反對
    該項供述得具有證據能力之一方，已釋明「顯有不可信之情
    況」之理由，且於審判中已主張詰問該被告以外之人，而未
    獲詰問的機會外，不宜遽指該證人於偵查中之陳述不具證據
    能力。本案丙○○於偵查中具結所為之證述，被告及辯護人
    均未提及有何顯不可信之情況，且均於原審及本院審理中經
    交互詰問，自具有證據能力。
三、除法律另有規定外，實施刑事訴訟程序之公務員因違背法定
    程序取得之證據，其有無證據能力之認定，應審酌人權保障
    及公共利益之均衡維護，刑事訴訟法第158條之4定有明文。
    本案所引用之非供述證據，並無證據證明係實施刑事訴訟程
    序之公務員違背法定程序所取得，且檢察官及被告、辯護人
    均未表示無證據能力，自應認均具有證據能力。
貳、有罪部分認定犯罪事實之證據及理由：
一、上揭犯罪事實業據被告甲○○、丁○○、庚○○於警詢、檢
    察官偵訊、原審及本院審理中均坦承不諱，此有各該筆錄在
    卷可佐。復經被害人丙○○於警詢、檢察官偵訊、原審及本
    院審理中，及被害人戊○○、壬○○、辛○於警詢中指訴失
    竊之情節明確，此有各該筆錄在卷可考。又竊取被害人丙○○財物部分，並經證人劉名亮於警詢中證稱：「發現有人
    跑出向上路81巷在大喊，隨即並發現有二名男子很匆忙由營
    北路走出向上路口，然後快速坐上一部黑色自小客車跑走，
    我趕緊追上去記車牌號碼，車牌號碼為4252-XL，車內有開
    車一人及上車二人，總共應該是三人」等語（參警卷二第40
    頁筆錄），復有刑案現場監視錄影擷取照片四張（參警卷二
    第42-43頁）、刑案現場照片十張（參警卷二第45頁、第47-
    50頁）附卷可稽。竊取被害人戊○○財物部分，並經證人
    陳文通於警詢中證稱：「我記得甲○○於97年12月22日21時
    30分許，第一次拿黃金戒指三只來通成銀樓販賣，我向他收
    購的價錢是4萬6080元，黃金戒指三只我將將它熔化重製成
    黃金首飾」（參警一卷第43頁筆錄），復有現場勘察相片二
    張（參警卷一第80頁）、被告三人犯案前集結照片二張（參
    警卷一第85頁）、通成銀樓金飾買入登記簿外內頁影本一份
    及被告甲○○留存之聯絡資料紙條一紙（參警卷一第47-53
    頁）、南投縣政府警察局中興分局贓物認領保管單影本一紙
    附卷可稽（參原審卷第163頁）。竊取被害人張進隆部分
    ，並經證人陳文通於警詢中證稱：「我記得甲○○第二次是
    於97年12月27日，他拿黃金項鍊三條到銀樓來賣，當時收購
    總價是1萬9154元，此三條項鍊我於97年12月29日中午12時
    許交給警方人員扣押（已發還被害人張進隆）」（參警卷一
    第43頁筆錄），復有被告甲○○留存在通成銀樓之聯絡資料
    紙條一紙（參警卷一第53頁）、南投縣政府警察局中興分局
    贓物認領保管單影本一紙附卷可稽（參原審卷第162頁）。
    竊取被害人辛○財物部分，並有贓物認領保管單一紙附卷
    可稽（參警卷一第67頁）。此外，本件尚有交通部中央氣象
    局編印之中華民國97年日出日沒時刻表五份在卷可憑（參原
    審卷第291-1至第291-5頁）。
二、起訴書雖記載被告三人至被害人丙○○之前揭住處，毀壞後
    門後，進入屋內所竊得之財物計有項鍊一條、戒指二只、珍
    珠項鍊一條、象牙印章四顆、數位攝影機一臺、數位相機二
    臺、茶葉三斤、現金4000元、百貨公司禮券2000元、人民幣
    2000餘元等。在被害人壬○○住處竊得之現金為10萬元。惟
    被告甲○○提起上訴辯稱：渠等並未毀壞被害人丙○○住處
    之後面鐵門，且渠等在該處僅竊取零錢0000-0000元、茶葉
    九包、香菸數包，另在被害人張進隆住處所竊取之現金只有
    2萬6500元而已，被告丁○○在本院亦為相同之供述。而按
    認定不利於被告之事實，須依積極證據，苟積極證據不足為
    不利於被告事實之認定時，即應為有利於被告之認定，更不
    必有何有利之證據；又刑事訴訟法上所謂認定犯罪事實之積
    極證據，係指適合於被告犯罪事實之認定之積極證據而言，
    雖不以直接證據為限，間接證據亦包括在內，然而無論直接
    或間接證據，其為訴訟上之證明，須於通常一般之人均不致
    有所懷疑，而得確信其為真實之程度者，始得據為有罪之認
    定，倘其證明尚未達到此一程度，而有合理之懷疑存在時，
    致使無從形成有罪之確信，根據「罪證有疑，利於被告」之
    證據法則，即不得遽為不利被告之認定（參最高法院30年上
    字第816號、76年台上字第4986號判例)。公訴人認被告三人
    有竊取被害人丙○○、張進隆前揭財物，無非係以被害人丙○○、張進榮之指訴為唯一依據。惟查，被告甲○○於97
    年12月29日在警詢中供稱：「我涉嫌四件竊案，第一件97年
    12月7日20時許……我和丁○○從後門進入，我們入屋發現
    該住戶有被竊過的跡象，丁○○在1樓客廳竊取零錢0000-00
    00元及茶葉九小包，得手後，我們由原路回去之際男主人剛
    好回來」、「97年12月27日18時許……此次竊得2萬6500元
    ……」（參警卷一第7、11頁筆錄），同日於檢察官偵訊中
    供稱：「我到現場時發現該屋內似乎已經先被人偷了，我就
    拿了桌上的3000元及茶葉就走了，後來主人發現我們就抓住
    丁○○」（參第5398號偵卷第16-17頁筆錄）。被告丁○○於97年12月29日在警詢中供稱：「97年12月7日20時許…
    …我徒手扳壞圍牆上的鐵欄杆，我先跳進，甲○○隨後跳進
    ，我在1樓客廳辦公桌上竊得零錢硬幣約0000-0000元、茶葉
    、香菸數包，得手後，我們由原路回去之際，男主人剛好回
    來」、「97年12月27日18時許……甲○○侵入屋內2樓搜刮
    財物，竊取2萬6500元……」（參警卷一第22、25頁筆錄）
    ，同日於檢察官偵訊中供稱：「97年12月7日晚上8點，我有
    去向上路81巷2號偷，他後門沒有關，我爬過他後面的圍牆
    ，就進入去偷，偷到了2000多元，幾包茶葉及香菸」、「97
    年12月27日晚上10點，有去嘉義縣民雄鄉○○路○段939號偷
    ，當天偷到的是洋酒、金飾及現金兩萬多」（參第5398號偵
    卷第19-20頁筆錄）。足徵被告甲○○、丁○○自始至終均
    自白有至被害人丙○○、張進隆住處竊取財物，到被害人丙○○住處時，發現後面鐵門已被毀壞沒關，竊取之財物僅為
    現金0000-0000元、茶葉及香菸數包，到被害人張進隆住處
    竊取之現金部分僅2萬6500元，且渠二人所述互核相符。茲
    本件被告甲○○、丁○○對於竊取丙○○、張進隆財物部分
    ，既自始即均自白不諱，依常情應無對部分贓物內容故為隱
    瞞之理，另對於進入被害人丙○○住處之方式，既坦承破壞
    鐵欄杆圍牆翻越進入，若故意矯稱並未破壞後面鐵門，亦無
    益於罪責之成立，渠二人均有委任律師為辯護人，對此不可
    能不知，是可信渠等所述，應非卸責之詞。被害人丙○○、
    張進隆所失竊之財物到底為何，除渠二人之指訴外，並無其
    他證據可資證明，另本件卷內並無被害人丙○○住處後面鐵
    門遭破壞之照片，也無指紋鑑定或其他證據資料可資證明係
    被告等人所毀壞，是此部分尚有合理之懷疑存在，依前揭判
    例意旨，此部分即應為有利於被告之認定，故起訴書就此部
    分之記載應更正為如上揭犯罪事實欄所記載之內容。
三、按竊盜罪既遂與未遂之區別，應以所竊之物已否移入自己權
    力支配之下為標準（參最高法院17年上字第509號判例）。
    查被告三人至被害人辛○之住處內竊取財物，得手後，旋在
    雲林縣西螺鎮○○路與茄東路口，為跟監之警員當場逮獲，
    此經被告三人供明在卷，南投縣警察局中興分局之刑事案件
    報告書亦為如此之記載，顯見被告三人此部分竊行，不僅已
    取得財物，且將之攜離現場，該些贓物自已在渠等權力支配
    之下，而為既遂狀態。是被告甲○○之辯護人辯稱此部分尚
    未達於既遂，顯屬誤解。綜上，本件事證已臻明確，被告三
    人之犯行，均堪認定。
、論罪科刑部分：
一、扣案如附表一所示等工具均係鐵製器械，質堅厚實或尖端、
    側端銳利，在客觀上均足以對人之生命、身體、安全構成威
    脅，俱屬有危險性之兇器。又窗戶係屬安全設備（參最高法
    院45年台上字第1443號判例）、喇叭鎖於性質上因已與門扇
    結合，應認係門扇之一部（參最高法院74年度台上字第243
    號、83年度台上字第3856號判決）。故核被告甲○○、丁○○、庚○○就犯罪事實欄二(一)（竊取被害人丙○○財物部分
    ）所為，均係犯刑法第321條第1項第1款、第2款、第3款、
    第4款之結夥三人以上、攜帶兇器、毀越圍牆、於夜間侵入
    住宅竊盜罪，就犯罪事實欄二(二)（竊取被害人戊○○財物部
    分）所為，均係犯刑法第321條第1項第1款、第2款、第3款
    、第4款之結夥三人以上、攜帶兇器、毀越安全設備、於夜
    間侵入住宅竊盜罪，就犯罪事實欄二(三)（竊取被害人壬○○
    財物部分）所為，均係犯刑法第321條第1項第1款、第2款、
    第3款、第4款之結夥三人以上、攜帶兇器、毀越安全設備、
    於夜間侵入住宅竊盜罪，就犯罪事實欄二(四)（竊取被害人辛○財物部分）所為，均係犯刑法第321條第1項第1款、第2款
    、第3款、第4款之結夥三人以上、攜帶兇器、毀壞門扇、於
    夜間侵入住宅竊盜罪。又犯罪事實欄二(二)竊取被害人戊○○竊財物部分，起訴書雖未載及黃金戒指三只，然被害人戊○○對此指證歷歷，佐以被告甲○○亦確曾於當日持黃金戒
    指三只至「通成銀樓」販賣予證人陳文通（詳前述），被告
    三人對此部分亦均坦承在卷，故應認該三只黃金戒指亦在該
    次竊取財物之列，而此部分屬同一犯罪事實之擴張，為單純
    一罪，本院自應予以審判。犯罪事實欄二(一)(三)竊取被害人
    丙○○、壬○○財物部分，本院所認定之贓物項目較少於起
    訴書所記載之內容，而本院未予認定部分係屬同一犯罪事實
    之縮減，無庸另為無罪之諭知。被告三人就上述四次竊行
    ，均有犯意聯絡與行為分擔，俱屬共同正犯。被告甲○○
    、丁○○曾分受如犯罪事實欄一所示之有期徒刑執行完畢，
    此有臺灣高等法院被告前案紀錄表、臺灣南投地方法院檢察
    署刑案資料查註紀錄表各二份存卷可證，渠二人於有期徒刑
    執行完畢後，5年內再故意犯本案有期徒刑以上之罪，均為
    累犯，依刑法第47條第1項之規定，所犯四罪，各均應加重
    其刑。被告三人就前揭四件竊行，均係犯意各別，行為互
    異，各應予分論併罰之。
二、原審就被告三人竊取被害人辛○財物部分（即犯罪事實欄二
    (四)）適用前揭規定，並審酌被告三人均正值青壯，竟均不思
    正常工作賺取所需，而於夜間攜帶可供兇器使用之工具侵入
    他人住宅行竊，所為除侵害他人財產法益外，亦造成他人生
    命、身體之潛在危險，致人心惶惶而危害社會治安，所竊取
    財物之價值頗鉅，被告庚○○始終擔任把風、接應角色，雖
    應同負責任，然因較無肇致他人生命、身體潛在風險之虞，
    涉案情節較屬輕微，犯後尚均知坦承犯行等情，據以論罪科
    刑，復以被告甲○○年47歲，已有如犯罪事實欄一所示之竊
    盜前科（本院增：被告甲○○於90、91、97年8月間，另犯
    多次竊盜罪，經臺灣南投地方法院98年度易字第126號案判
    處應執行有期徒刑2年，並經本院98年度上易字第1281號案
    駁回上訴而確定，目前正在執行中，此有臺灣高等法院被告
    前案紀錄表及臺灣臺中地方法院檢察署檢察官執行指揮書在
    卷可證），本件竟再犯四次竊盜案件，堪認其於為本次犯行
    時顯已欠缺正確之謀生觀念，亦無法有效自我約束而具有犯
    罪之習慣，而被告丁○○年44歲，有如犯罪事實欄一所示之
    多次毒品、竊盜前科（本院增：並經強制工作），本件又再
    犯多次竊盜案件，顯已陷入施用毒品缺錢進貨而竊盜，所得
    財物再用以施用毒品之犯罪循環中，可認其於為本次犯行時
    亦已具有犯罪習慣甚明，因認被告甲○○、丁○○就本次犯
    行僅藉刑法自由刑之執行，實不足以徹底根絕其等惡性，為
    矯正其等竊盜惡習，維護社會治安，有施以保安處分矯治之
    必要，從而被告甲○○、丁○○就本次犯行，均依竊盜犯贓
    物犯保安處分條例第3條第1項之規定，諭知於刑之執行前令
    入勞動場所強制工作3年，並說明被告庚○○部分，因其尚
    無犯罪前科紀錄，於本件四次竊案中亦均擔任把風、接應之
    角色，就其行為之常習性、嚴重性、危險性及對未來行為之
    期待性，依比例原則判斷之結果，均尚未達應令入勞動場所
    強制工作之程度，而未諭知於刑之執行前令入勞動場所強制
    工作。另就扣案如附表一附表二所示之物，認係屬被告甲○○所有供本次竊行所用之物，而併為沒收之宣告。認事用法
    均無不當，量刑亦屬妥適。檢察官提起上訴謂原審判決就被
    告庚○○部分量刑失輕且未宣告強制工作不當，被告甲○○
    、丁○○提起上訴謂原審判決量刑過重、宣告強制工作不當
    ，及此部分應屬未遂等，均無理由，均應予駁回。
三、原審就竊取被害人丙○○、戊○○、壬○○財物部分（即犯
    罪事實欄二(一)(二)(三)）據以論罪科刑，固非無見。惟(甲)就犯罪
    事實欄二(一)竊取被害人丙○○財物部分，被告三人係毀壞鐵
    欄杆圍牆後翻越圍牆進入且除被害人丙○○之指訴外並無證
    據證明被告三人有破壞後面鐵門，原審判決卻未認定毀越圍
    牆部分復逕認定有毀壞後面鐵門，(乙)被告三人竊取被害人丙○○財物部分，無論是否構成準強盜罪，犯罪事實僅有一個
    ，實體部分僅能判決一次，而原審判決於認定此部分所為係
    犯刑法第321條第1項第1款、第2款、第3款、第4款之加重竊
    盜罪後，竟又為「甲○○、丁○○被訴準強盜部分均無罪」
    之諭知（詳後述），(丙)犯罪事實欄二(一)(三)部分所竊取財物之
    認定有誤（詳前述），(丁)犯罪事實欄二(二)(三)被告三人竊取被
    害人戊○○、壬○○財物後，尚有剩餘現金2萬3000元（詳
    前述），原審判決卻記載花用無餘、花用完畢等，而有於法
    不合或未當之情形。檢察官提起上訴謂犯罪事實欄二(一)竊取
    被害人丙○○財物部分應構成準強盜罪（詳後述）及被告庚○○部分量刑失輕，被告甲○○、丁○○提起上訴謂原審判
    決量刑過重等，雖均無理由，惟被告甲○○認原審判決就犯
    罪事實欄二(一)(三)部分所竊取財物項目之認定有誤，則有理由
    ，且原審對被告三人之判決既有前開可議之處，自應由本院
    就此部分撤銷改判，且原審判決此部分既經撤銷改判，則原
    審判決就被告三人據以定應執行刑之諭知即失所附麗，應一
    併撤銷。爰審酌被告三人均正值青壯，竟均不思正常工作賺
    取所需，而一再的於夜間侵入他人住宅行竊，範圍遍及中臺
    灣之南投縣、彰化縣、嘉義縣三縣市，惡性非輕，結夥三人
    以上攜帶足供為兇器使用之工具行竊，除侵害他人財產法益
    外，亦造成他人生命、身體之潛在危險，致人心惶惶而危害
    社會治安，危險性甚高，所竊取財物之價值不斐，所造成之
    損害非輕，被告庚○○始終擔任把風、接應角色，雖應同負
    責任，然因較無肇致他人生命、身體潛在風險之虞，涉案情
    節較輕，犯後尚均知坦承犯行之態度等一切情狀，分別量處
    如附表三所示之宣告刑，並各定如主文所示之應執行之刑。
    另扣案如附表一、附表二所示之物，均係被告甲○○所有供
    被告三人結夥為本件三次竊盜犯行所用之物，此據被告甲○○供明在卷（參原審卷第263-270頁筆錄），基於共同正犯
    責任共同之原則，依刑法第38條第1項第2款之規定，在被告
    三人各宣告刑項下及定應執行刑項下，均應併予宣告沒收。
四、就被告竊取被害人丙○○財物部分，起訴書雖記載：被告甲○○、丁○○於離去之際，為適時返家之被害人丙○○發現
    ，被告甲○○、丁○○為脫免逮捕，竟基於準強盜之犯意，
    持拔釘器圍毆丙○○，致丙○○受有右手小指受傷之傷害後
    逃逸，而認被告甲○○、丁○○此部分竊行，應論以刑法第
    329條之準強盜罪。
(一)、惟按刑法第329條之準強盜罪，將竊盜或搶奪之行為人為防
    護贓物、脫免逮捕或湮滅罪證而當場施以強暴、脅迫之行為
    ，視為施強暴、脅迫使人不能抗拒而取走財物之強盜行為，
    乃因準強盜罪之取財行為與施強暴、脅迫行為之因果順序，
    雖與強盜罪相反，卻有時空之緊密連接關係，以致竊盜或搶
    奪之故意與施強暴、脅迫之故意，並非截然可分，而得以視
    為一複合之單一故意，亦即可認為此等行為人之主觀不法與
    強盜行為人之主觀不法幾無差異；復因取財行為與施強暴、
    脅迫行為之因果順序縱使倒置，客觀上對於被害人或第三人
    所造成財產法益與人身法益之損害卻無二致，而得予以相同
    之評價，故擬制為強盜行為；雖未如刑法第328條強盜罪之
    規定，將實施強暴、脅迫所導致被害人或第三人不能抗拒之
    要件予以明文規定，惟必於竊盜或搶奪之際，當場實施之強
    暴、脅迫行為，已達使人難以抗拒之程度，其行為之客觀不
    法，方與強盜行為之客觀不法相當，而得與強盜罪同其法定
    刑。亦即刑法第329條擬制為強盜罪之強暴、脅迫構成要件
    行為，乃指達於「使人難以抗拒」之程度者而言（參司法院
    大法官釋字第630號解釋、最高法院96年度台上字第6918、7
    380號判決）。
(二)、本院訊之被告甲○○、丁○○，均堅詞否認有對被害人丙○○施予強暴、脅迫，均辯稱：渠等看到被害人丙○○就趕快
    跑了，並未聯手毆打或出言恐嚇被害人丙○○等語。而此部
    分檢察官提起上訴理由謂：被告甲○○、丁○○二人身型壯
    碩，當時亦手持鐵條，圍毆被害人丙○○，致被害人丙○○
    手指受傷，血流不止，是客觀上被害人丙○○應已達難以抗
    拒之程度等語。
(三)、經查，被害人丙○○於97年12月8日在警詢中證稱：「97
    年12月7日20時13分許，我打開大門返家，手中拿著紙箱往
    後院放置，廚房突然衝出二名歹徒高喊給你死，然後衝到我
    身旁圍毆本人，本人立即反抗並與竊嫌打鬥約3分鐘左右，
    我突然發現歹徒身上藏有鐵器，即拿取家中鐵製竹竿與歹徒
    抗衡，見狀不對隨即高喊抓賊，歹徒即從原先毀壞之鐵欄杆
    處倉皇逃逸」等語（參警卷(二)第37頁筆錄）。於98年1月2
    0日在檢察官偵訊中具結證稱：「當時突然出現二名小偷，
    手持拔釘器，喊著乎你死並圍毆我，我與該二人打鬥中手部
    流血，我不敵二人，跑出門外喊捉賊，該二人就趁機逃跑」
    等語（參第5398號偵卷第56頁筆錄）。於98年4月22日在
    原審審理中具結證稱：「我當時拿空紙箱到後方廚房，才將
    紙箱放下，聽到左方廚房門有聲響，突然竄出二名竊賊，很
    大聲說給你死，我要抓他們，他們就扭打過來，當時我有喝
    一點酒，有拉扯二、三分鐘，二人其中一人好像有拿類似拔
    釘器之鐵器，勾到我小指而流血，我就去旁邊拿曬衣桿，但
    因太長而不好使力，還沒有抵抗到二人就跑掉，我本身是退
    休刑警，具柔道初段，也有身手，當日是因喝了點酒有些喘
    ，否則二人也跑不掉，我至少會抓到一人，我當時是有要逮
    捕他們的意思，我並未受到被告二人之壓制，當時的情形是
    大家互相扭打」等語（參原審卷第169-170頁、第172-173頁
    筆錄）。再觀諸被害人丙○○手部受傷之照片（參警卷二第
    44頁），僅係右手小指上方寬約0.1公分之極輕微傷痕。茲
    案發情形縱然如被害人丙○○前揭所述，惟被害人丙○○面
    對被告甲○○、丁○○之作為時，係毫無畏懼，且奮力抵抗
    ，並發揮其刑警之本色，欲逮捕該二宵小，雖在過程中，其
    右手小指受有傷害，但極為輕微，並不足以使其失去抵抗之
    能力，其也始終沒有受到對方的壓制，倒是被告甲○○、丁○○見被害人手持曬衣竿即落慌而逃。足徵被告甲○○、丁○○二人顯未使被害人丙○○達於「難以抗拒」之程度。此
    外，復查無其他積極證據足資證明被告甲○○、丁○○有對
    被害人施用強暴、脅迫，並至使其不能抗拒，依前揭說明，
    即非能以刑法第329條準強盜罪相繩。起訴書就此部分一個
    犯罪事實，記載係犯刑法第321條第1項第1款、第2款、第3
    款、第4款之加重竊盜及刑法第329條之準強盜兩個罪，顯有
    不當，法院依法應僅論其中一罪，而本院既認定此部分犯罪
    事實係犯加重竊盜罪（詳前述），而予以判決，即非能就同
    一犯罪事實再為「被訴準強盜部分無罪之諭知」，否則即為
    重複審判。原審認為此部分與準強盜罪之構成要件不符，固
    非無見，惟此僅予敘明即足，不應再另為無罪之諭知，原審
    判決再為「甲○○、丁○○被訴準強盜部分均無罪」之諭知
    ，即有未合。檢察官提起上訴謂此部分毋庸另論一罪，為有
    理由，故應由本院將原審判決此部分予以撤銷。
肆、無罪部分：
一、公訴意旨另以：被告甲○○、丁○○、庚○○基於意圖為自
    己不法所有之犯意聯絡，以前揭分工方式，於97年12月23日
    18時44分許，在己○○位於臺中縣大雅鄉○○路○段9巷8弄
    40號住處，破壞住處後方玻璃，欲侵入行竊之際，因保全系
    統警報器作響，遂離開現場，始未得手。因認被告三人此部
    分涉犯刑法第321條第1項第2項之加重竊盜未遂罪嫌云云。
二、按犯罪事實應依證據認定之，無證據不得認定犯罪事實。又
    不能證明被告犯罪者，應諭知無罪之判決，刑事訴訟法第15
    4條第2項、第301條第1項前段分別定有明文。次按刑法第32
    1條第1項各款所列情形，乃竊盜罪之加重要件，行為人是否
    構成該條項之犯罪，自應視行為人已否著手實施同法第320
    條之竊盜行為而定，又竊盜行為之著手，係指行為人意圖為
    自己或第三人不法之所有，而開始搜尋財物而定，若行為人
    僅著手於刑法第321條第1項各款所列之加重要件行為，而尚
    未為竊盜行為之著手者，係屬竊盜之預備行為，尚難以竊盜
    之未遂犯論擬（參最高法院92年台上字第5127號判決、94年
    台上字第6989號判決）。
三、經查，被告甲○○、丁○○、庚○○自警詢初始迄本院審理
    止，均一再供稱：被告甲○○、丁○○從該處後面破壞玻璃
    窗時，頓時警鈴大作，就趕快逃離現場，回到被告庚○○把
    風處，一起乘車離去等情，此有各該筆錄在卷可考，又被
    害人己○○於97年12月25日在警詢中證稱：歹徒未進入家宅
    ，因他們觸動我所裝設之保全系統，打破玻璃時，警報器響
    亮就離開現場，所以沒有損失任何財物等語（參警卷一第60
    頁筆錄），被害人己○○住處現場照片顯示，屋後有一玻
    璃窗戶，外加裝鐵窗，窗戶上之玻璃有缺損一角，但鐵窗完
    好無恙（參警卷一第82頁）。足見被告三人所言為真。而被
    告三人既將玻璃窗打破，即意在侵入屋內竊取財物，惟於打
    破玻璃窗時即觸動警鈴，逃離現場，顯無暇自外搜尋屋內之
    財物，或進入屋內搜尋財物，依前揭說明，被告三人之行為
    尚未為竊盜行為之著手，非能論以竊盜未遂罪。至於打破玻
    璃窗部分，應否構成刑法第354條之毀損罪，因該條罪責屬
    告訴乃論，被害人己○○並未提出告訴，本院自非能變更起
    訴法條予以究辦。此外，復查無其他積極證據足資證明被告
    三人就此部分有何竊盜未遂之犯行，依前揭法條規定，即應
    為被告三人均為無罪之諭知。原審法院未詳予勾稽上開證據
    ，遽對被告三人均為論罪科刑之判決，尚有未合。被告甲○○上訴否認犯罪，並指摘原審判決不當，為有理由，本院自
    應將原審判決就此部分予以撤銷改判，改為被告三人均為無
    罪之判決。
據上論斷，應依刑事訴訟法第368條、第369條第1項前段、第364
條、第299條第1項前段、第301條第1項前段，刑法第28條、第32
1條第1項第1款、第2款、第3款、第4款、第51條第5款、第47條
第1項、第38條第1項第2款，判決如主文。
本案經檢察官乙○○到庭執行職務。
中    華    民    國    99    年    5     月    6     日
            刑事第七庭    審判長法  官  林  榮  龍
                                法  官  張  惠  立
                                法  官  李  秋  娟
以上正本證明與原本無異。
檢察官起訴準強盜罪部分如不服本判決應於收受送達後十日內向
本院提出上訴書狀，其未敘述上訴理由者，並得於提起上訴後十
日內向本院補提理由書狀（均須按他造當事人之人數附繕本）「
切勿逕送上級法院」。其餘不得上訴。
                                書記官  詹  錫  朋
中    華    民    國    99    年    5     月    6     日
附表一
  ┌──────────┐
  │大型活動扳手  1支   │
  │大型螺絲起子  2支   │
  │小型螺絲起子  1支   │
  │鐵線剪        1支   │
  │紗窗剪刀      1支   │
  │拔釘器        2支   │
  │美工刀        1支   │
  │破壞玻璃起子  1支   │
  │活動螺絲扳手  1支   │
  └──────────┘
附表二
  ┌──────────┐
  │布質手套      3雙   │
  │小型手電筒    3支   │
  │無線電對講機  4臺   │
  │背包          1只   │
  └──────────┘
附表三
┌──────────┬───────────────────────────────┐
│    犯罪事實        │             論           罪            科          刑        │
├──────────┼───────────────────────────────┤
│犯罪事實欄二(一)竊取被│甲○○、丁○○結夥三人以上、攜帶兇器、毀越圍牆、於夜間侵入住宅│
│害人丙○○財物部分  │竊盜，均累犯，各處有期徒刑拾月，扣案如附表一、附表二所示之物，│
│                    │均沒收。                                                      │
│                    │庚○○結夥三人以上、攜帶兇器、毀越圍牆、於夜間侵入住宅竊盜，處│
│                    │有期徒刑捌月，扣案如附表一、附表二所示之物，均沒收。          │
├──────────┼───────────────────────────────┤
│犯罪事實欄二(二)竊取被│甲○○、丁○○結夥三人以上、攜帶兇器、毀越安全設備、於夜間侵入│
│害人戊○○財物部分  │住宅竊盜，均累犯，各處有期徒刑拾月，扣案如附表一、附表二所示之│
│                    │物，均沒收。                                                  │
│                    │庚○○結夥三人以上、攜帶兇器、毀越安全設備、於夜間侵入住宅竊盜│
│                    │，處有期徒刑捌月，扣案如附表一、附表二所示之物，均沒收。      │
├──────────┼───────────────────────────────┤
│犯罪事實欄二(三)竊取被│甲○○、丁○○結夥三人以上、攜帶兇器、毀越安全設備、於夜間侵入│
│害人壬○○財物部分  │住宅竊盜，均累犯，各處有期徒刑拾月，扣案如附表一、附表二所示之│
│                    │物，均沒收。                                                  │
│                    │庚○○結夥三人以上、攜帶兇器、毀越安全設備、於夜間侵入住宅竊盜│
│                    │，處有期徒刑捌月，扣案如附表一、附表二所示之物，均沒收。      │
└──────────┴───────────────────────────────┘

司法院資訊處製作；財團法人民間司法改革基金會備份。
